臺灣彰化地方法院民事裁定　100年度監字第56號
聲　請　人　賴孔聲
相　對　人　賴世能
利害關係人　賴秀美　　臺南市○.
上列聲請人聲請為相對人選定監護人事件，本院裁定如下：
    主    文
選定賴孔聲（男，民國○○年○○月○○日生、國民身分證號碼：Ｚ000
000000號）為受監護宣告之人賴世能（男，民國○○年○○月○○日生
，國民身分證號碼：Ｚ000000000號）之監護人。
指定賴秀美（女，民國○○年○○月○○日生、國民身分證號碼：Ｚ000
000000號）為會同開具財產清冊之人。
聲請費用新臺幣壹仟元由聲請人負擔。
    理    由
一、聲請意旨略以：聲請人賴孔聲係相對人賴世能之三兄，相對
    人前經貴院96年度禁字第95號裁定宣告為禁治產人，惟法院
    並未為相對人選定監護人，相對人於民國（下同）91年11月
    15日與陳淑惠經法院判決離婚後至今未再婚，且今相對人之
    父母親皆已亡，亦無同居之祖父母，相對人為戶長，未選定
    監護人戶籍無法變動，即無家長可言，及召開親屬會議顯有
    困難等情，而聲請人為相對人之兄長，平時相處融洽，並對
    相對人身心狀態與生活及財產狀況甚為了解與關心，爰請求
    選定聲請人為相對人之監護人，及指定相對人之三妹賴秀美
    為會同開具財產清冊之人，以利日後代為處理事務等語。
二、按民法總則中華民國97年5月2日修正之條文施行前，已為禁
    治產宣告者，視為已為監護宣告；繫屬於法院之禁治產事件
    ，其聲請禁治產宣告者，視為聲請監護宣告；聲請撤銷禁治
    產宣告者，視為聲請撤銷監護宣告；並均於修正施行後，適
    用修正後之規定。中華民國97年5月2日修正之民法總則第14
    條至第15條之2之規定，自公布後1年6個月施行，民法總則
    施行法第4條第2項、第4條之2分別定有明文。本件相對人賴
    世能雖於96年10月31日經本院宣告為禁治產人，惟依前開說
    明自應適用修正後條文之規定，即相對人賴世能視為已受監
    護宣告，先予敘明。
三、次按法院為監護之宣告時，應依職權就配偶、四親等內之親
    屬、最近一年有同居事實之其他親屬、主管機關、社會福利
    機構或其他適當之人選定一人或數人為監護人，並同時指定
    會同開具財產清冊之人，民法第1111條1 項定有明文
三、經查，聲請人主張前開事實等情，業據聲請人提出本院96年
    度禁字第95號裁定影本及戶籍謄本等件為證，並經本院依職
    權調閱本院96年度禁字第95號禁治產宣告卷宗查核無訛，堪
    信屬實。本院認聲請人賴孔聲為受監護宣告人即相對人賴世
    能之三兄，關係人賴秀美為賴世能之三妹，另參酌前揭各節
    ，認由聲請人任監護人，能符合受監護宣告之人之最佳利益
    ，爰選定聲請人賴孔聲為監護人，並指定賴秀美為會同開具
    財產清冊之人。
四、依非訟事件法第21條第2項，裁定如主文。
中    華    民    國   100    年    5     月    30    日
                  家事法庭      法  官  吳俊螢
以上正本係照原本作成。
如對本裁定抗告，須於裁定送達後10日內向本院提出抗告狀。
中    華    民    國   100    年    5     月    30    日
                                書記官  陳秀娟